臺灣花蓮地方法院刑事判決
111年度易字第168號
公  訴  人  臺灣花蓮地方檢察署檢察官
被      告  李佳玲



上列被告因業務侵占等案件，經檢察官提起公訴（110年度偵字
第5018號），嗣因被告就被訴事實為有罪陳述，經本院告知簡式
審判程序意旨，並聽取當事人之意見後，本院合議庭裁定由受命
法官獨任依簡式審判程序審理，本院判決如下：
    主      文
乙○○犯業務侵占罪，處有期徒刑陸月，如易科罰金，以新臺幣壹
仟元折算壹日。又犯業務侵占罪，處有期徒刑陸月，如易科罰金
，以新臺幣壹仟元折算壹日。應執行有期徒刑拾壹月，如易科罰
金，以新臺幣壹仟元折算壹日。緩刑伍年，並應依附表所示金額
及方式支付被害人損害賠償。
    事實及理由
一、被告乙○○所犯非死刑、無期徒刑、最輕本刑有期徒刑3年以
    上或高等法院管轄第一審案件之罪，且其於準備程序進行中
    ，先就被訴事實為有罪陳述，經告知其簡式審判程序之旨，
    並聽取檢察官、被告之意見後，本院依刑事訴訟法第273條
    之1第1項規定，裁定以簡式審判程序進行本案之審理，是本
    案之證據調查，依同法第273條之2規定，不受同法第159條
    第1項、第161條之2、第161條之3、第163條之1及第164條至
    第170條規定之限制；且依同法第310條之2準用同法第454條
    之規定，得製作略式判決書，合先敘明。
二、本案犯罪事實及證據，除起訴書附表一編號2之日期「109年
    7月2日」更正為「109年7月22日」、附表二編號3之日期更
    正為「109年8月27日」、調撥單編號更正為「110591」，及
    證據補充「被告於本院準備程序及審理時之自白」外，餘均
    引用檢察官起訴書之記載（如附件）。
三、論罪科刑：
（一）核被告就犯罪事實㈠所為，係犯刑法第336條第2項之業務
      侵占罪；就犯罪事實㈡所為，係犯刑法第216條、第215條
      之行使業務登載不實文書罪及同法第336條第2項之業務侵
      占罪。
（二）犯罪事實㈡部分，被告各次登載不實文書後復持以行使，
      其登載不實之低度行為，分別為行使之高度行為所吸收，
      均不另論罪。
（三）被告如起訴書附表一所示之多次犯行，及起訴書附表二所
      示之多次犯行，均係利用其任職於伊蕾服飾名店中華店之
      機會，於密接之時間、地點，實施相同模式之業務侵占及
      行使業務登載不實文書犯行，並均侵害同一法益，應認屬
      接續之一行為，應僅各論以一罪。
（四）被告於犯罪事實㈡所犯行使業務登載不實文書及業務侵占
      之犯行，其行使業務登載不實文書係為使其能順利遂行侵
      占犯行而為之，係在其同一犯罪決意及計畫下所為，且上
      開犯罪行為間亦有局部重疊合致之情形，應認係一犯罪行
      為，同時觸犯數罪名，為想像競合，應依刑法第55條前段
      規定，從一重之業務侵占罪處斷。
（五）被告所犯上開2罪間，犯意各別，行為互殊，應予分論併
      罰。
（六）爰審酌被告時任伊蕾服飾名店中華店之職員，本應謹守分
      際，忠實執行職務，竟貪圖私利而利用執行職務之便，將
      業務上持有款項、衣物予以侵占入己，違背誠信及職業道
      德，破壞社會秩序及他人財產安全，所為誠有不當，應予
      非難；惟念及被告犯後坦承犯行，並與告訴人於本院中達
      成調解，賠償告訴人之損失，有本院調解筆錄可查（見本
      院第43頁至44頁）；兼衡被告自陳專科肄業之教育程度、
      於農會工作、月收入約新臺幣2萬5,200元、經濟狀況普通
      、扶養1名未成年子女之生活狀況（見本院卷第65頁至66
      頁），及犯罪之動機、目的、手段、獲利程度等一切情狀
      ，分別量處如主文所示之刑，並均諭知易科罰金之折算標
      準。併考量被告所犯各罪質、行為態樣、動機、手段相似
      ，責任非難重複之程度較高而為整體之評價後，定其應執
      行之刑如主文所示，及諭知易科罰金之折算標準。
（七）又被告未曾因故意犯罪受有期徒刑以上刑之宣告，有臺灣
      高等法院被告前案紀錄表附卷可稽，其因一時失慮，致罹
      刑典，犯後能坦承犯行，堪認有所悔悟，信經此科刑之教
      訓後，當知所警惕，應無再犯之虞，本院認前開所宣告之
      刑，以暫不執行為適當，爰依刑法第74條第1項第1款規定
      ，併宣告緩刑5年，以勵自新。再審酌被告已與告訴人成
      立調解，已如前述，而緩刑宣告附帶之條件，不影響告訴
      人另循民事訴訟途徑向被告主張損害賠償之權利，爰併依
      刑法第74條第2項第3款規定，命被告於緩刑期間內按附表
      所示方式支付損害賠償金額，以發揮附條件緩刑制度之立
      意，及避免短期自由刑執行所肇致之弊端，以期符合本案
      緩刑目的。另以上為緩刑宣告附帶之條件，依刑法第74條
      第4項規定，得為民事強制執行名義，且依刑法第75條之1
      第1項第4款規定，違反上開之負擔情節重大，足認原宣告
      之緩刑難收其預期效果，而有執行刑罰之必要者，得撤銷
      其緩刑之宣告，併此敘明。
四、沒收：
（一）刑法沒收新制目的在於剝奪犯罪行為人之犯罪所得，使其
      不能坐享犯罪成果，以杜絕犯罪誘因，性質上屬類似不當
      得利之衡平措施。為考量避免雙重剝奪，犯罪所得如已實
      際發還或賠償被害人者，即不予宣告沒收或追徵。
（二）查被告本案侵占之金錢、衣物雖均未扣案，然被告業與告
      訴人達成調解，約定賠償予告訴人，倘再予追徵其犯罪所
      得，殊屬重複剝奪被告之財產，而有過苛之虞，爰依刑法
      第38條之2第2項規定，不予宣告沒收、追徵。
據上論斷，應依刑事訴訟法第273條之1第1項、第299條第1項前
段、第310條之2、第454條第2項，刑法第215條、第216條、第33
6條第2項、第55條、第51條第5款、第41條第1項前段、第8項、
第38條之2第2項、第74條第1項第1款、第2項第3款，刑法施行法
第1條之1第1項，判決如主文。
本案經檢察官甲○○提起公訴，檢察官林于湄到庭執行職務。
中　　華　　民　　國　　111 　年　　6 　　月　　23　　日
　　　　　　　　　刑事第四庭   法   官  林思婷
以上正本證明與原本無異。
如不服本判決應於收受送達後20日內向本院提出上訴書狀，並應
敘述具體理由。其未敘述上訴理由者，應於上訴期間屆滿後20日
內向本院補提理由書(均須按他造當事人之人數附繕本)「切勿逕
送上級法院」。告訴人或被害人如對於本判決不服者，應具備理
由請求檢察官上訴，其上訴期間之計算係以檢察官收受判決正本
之日期為準。
因疫情而遲誤不變期間，得向法院聲請回復原狀。
中　　華　　民　　國　　111 　年　　6 　　月　　27　　日

                                書記官  黃添民
附錄本案論罪科刑法條：
刑法第215條
從事業務之人，明知為不實之事項，而登載於其業務上作成之文
書，足以生損害於公眾或他人者，處三年以下有期徒刑、拘役或
一萬五千元以下罰金。
刑法第216條
行使第二百一十條至第二百一十五條之文書者，依偽造、變造文
書或登載不實事項或使登載不實事項之規定處斷。
刑法第336條
對於公務上或因公益所持有之物，犯前條第一項之罪者，處一年
以上七年以下有期徒刑，得併科十五萬元以下罰金。
對於業務上所持有之物，犯前條第一項之罪者，處六月以上五年
以下有期徒刑，得併科九萬元以下罰金。
前二項之未遂犯罰之。
【附表】
本院111年度司刑移調字第175號調解筆錄： 相對人（即被告）願給付聲請人（即告訴人）新臺幣（下同）387,122元，給付方式：分期給付，自民國111年6月起，按月於每月五日前給付5,000元，至全部清償完畢止。匯入聲請人所指定之帳戶（帳戶資料詳卷）。上開給付若有一期不履行，尚未到期部分視為全部到期。